【裁判字號】    94,易,1033
【裁判日期】    950308
【裁判案由】    毒品危害防制條例
【裁判全文】
臺灣板橋地方法院刑事判決              94年度易字第1033號
公  訴  人  臺灣板橋地方法院檢察署檢察官
被      告  乙○○
                    現於臺灣臺北監獄臺北分監執行中
            甲○○
共      同  趙元昊律師
選任辯護人  許瑞榮律師
上列被告等因違反毒品危害防制條例案件，經檢察官提起公訴（
94年度偵字第1820號、94年度核退偵字第486 號），本院判決如
下：
    主    文
乙○○共同連續持有第一級毒品，累犯，處有期徒刑壹年。扣案
第一級毒品海洛因陸包（合計淨重貳佰陸拾點參參公克，空包裝
合計重柒點柒柒公克）沒收銷燬之。
甲○○共同連續持有第一級毒品，處有期徒刑肆月，如易科罰金
，以參佰元折算壹日，扣案第一級毒品海洛因陸包（合計淨重貳
佰陸拾點參參公克，空包裝合計重柒點柒柒公克）沒收銷燬之；
又共同持有第二級毒品，處有期徒刑參月，如易科罰金，以參佰
元折算壹日，扣案第二級毒品安非他命貳包（合計毛重玖點玖公
克）沒收銷燬之；應執行有期徒刑陸月，如易科罰金，以參佰元
折算壹日，扣案第一級毒品海洛因陸包（合計淨重貳佰陸拾點參
參公克，空包裝合計重柒點柒柒公克），第二級毒品安非他命貳
包（合計毛重玖點玖公克），均沒收銷燬之。
    事    實
一、乙○○前因違反麻醉藥品管理條例案件（施用部分），於民
    國八十年間，經本院判處有期徒刑六月；又因違反麻醉藥品
    管理條例案件（販賣部分），於八十年十二月二十四日，經
    臺灣高等法院以八十年度上訴字第四五九八號判處有期徒刑
    五年六月；上開二罪於八十一年五月十四日，經臺灣高等法
    院以八十一年度聲字第五九九號裁定定應執行刑為有期徒刑
    五年九月確定；另因違反藥物藥商管理法案件，經本院於八
    十一年七月七日以八十一年度訴字第八二四號判處有期徒刑
    一年二月，上訴後經臺灣高等法院於八十一年十月十四日以
    八十一年度上訴字第四四一五號上訴駁回確定；前開二罪接
    續執行，於八十三年十月二十日縮短刑期假釋出獄，後經裁
    定撤銷假釋，應執行殘刑三年三月十三日；復因違反麻醉藥
    品管理條例案件，經臺灣臺北地方法院於八十六年二月二十
    五日以八十五年度訴字第二四七七號判處有期徒刑六月，上
    訴後經臺灣高等法院於同年八月十三日以八十六年度上訴字
    第一五六一號上訴駁回確定；嗣於八十九年七月一日縮短刑
    期假釋出監，該假釋亦經撤銷；其間，於八十七年四月十五
    日因違反麻醉藥品管理條例案件，經本院以八十七年度易字
    第一三七五號判處有期徒刑七月；又於同年八月二十四日因
    犯詐欺罪，經本院以八十七年度自字第二○七號判處有期徒
    刑三月；復於九十年四月三十日因犯賭博罪，經本院以九十
    年度易字第六七六號判處有期徒刑六月；前開各罪連同上開
    殘刑一年十一月十九日，於九十二年十一月十八日縮刑期滿
    執行完畢（於本件構成累犯）。
二、詎乙○○仍不知悔改，其因無錢購買第一級毒品海洛因供己
    施用，竟允諾真實姓名年籍不詳、自稱「楊志清」之成年男
    子所託，由乙○○為「楊志清」保管顯逾個人施用數量之海
    洛因，承受遭警方查獲之風險，乙○○則獲取得以自所保管
    之海洛因中免費抽取供個人施用數量之利益，乙○○遂基於
    持有第一級毒品海洛因之概括犯意，並與甲○○基於犯意聯
    絡，先於九十三年十一月中旬，由乙○○將「楊志清」所交
    付內含海洛因之白色粉末五包交予甲○○藏置在甲○○位於
    臺北縣土城市○○街二六巷二號房間撲滿內（乙○○是時並
    借住於甲○○前開處所二樓）而共同持有之，再於九十四年
    一月十四日二十二時三十分許，承前持有第一級毒品海洛因
    之概括犯意聯絡，由乙○○甫從「楊志清」處取得內含海洛
    因之白色粉末二包，返回甲○○上開住處，正擬交給甲○○
    藏置時，為警持搜索票前往甲○○上揭處所搜索，並在甲○
    ○房間撲滿內查獲前開內含海洛因之白色粉末五包，在乙○
    ○身上查獲內含海洛因之白色粉末二包（後經鑑定，扣案之
    白色粉末七包，其中六包為海洛因，合計淨重二六○點三三
    公克，空包裝合計重七點七七公克，純度百分之六十四點六
    七，純質淨重一百六十八點三三公克，另一包為不含海洛因
    成分，僅含解熱陣痛劑成分，淨重三點三八公克，空包裝重
    ○點八○公克），乃悉上情（乙○○該次被查獲時所犯施用
    第一、二級毒品犯行，業經本院以九十四年度訴字第七一一
    號判決，分別判處有期徒刑十月、八月，應執行有期徒刑一
    年四月，並將前開扣案之海洛因六包、甲基安非他命二包沒
    收銷燬；至乙○○持有前開扣案甲基安非他命二包犯行部分
    ，為其施用行為所吸收，不另論罪，乙○○所持有顯逾個人
    施用數量之第一級毒品海洛因部分，則為公訴人提起本件公
    訴）。
三、甲○○又另行起意，基於持有第二級毒品甲基安非他命（起
    訴書誤載為安非他命）之犯意，並與乙○○基於犯意聯絡，
    於九十四年一月初某日，將受乙○○委託代為保管之甲基安
    非他命二包（分別毛重九點四公克、零點五公克，合計毛重
    九點九公克）藏置於前開住處房間矮桌下，後於九十四年一
    月十四日二十時十分許，為警持搜索票前往甲○○前開住處
    ，並在甲○○房間矮桌下查獲前開甲○○藏置之甲基安非他
    命二包，因悉上情。
四、案經基隆市政府警察局報請臺灣板橋地方法院檢察署檢察官
    偵查後起訴。
    理    由
甲、證據能力部分：
    按被告以外之人於審判外之言詞或書面陳述，除法律有規定
    者外，不得作為證據，刑事訴訟法第一百五十九條第一項固
    定有明文，然鑑定之經過及其結果，應命鑑定人以言詞或「
    書面」報告，同法第二百零六條第一項亦規定甚明，是鑑定
    人以書面為鑑定報告提出於法院，依刑事訴訟法第一百五十
    九條第一項立法理由及同法第二百零六條第一項規定，即具
    有證據能力。又法院或檢察官得囑託醫院、學校或其他相當
    之機關、團體為鑑定，或審查他人之鑑定，並準用第二百零
    三條至第二百零六條之一之規定，刑事訴訟法第二百零八條
    第一項亦定有明文。依此，檢察官對於偵查中之案件，認須
    實施鑑定者，固應就具體個案，選任鑑定人或囑託鑑定機關
    （團體）為之；但對於司法警察機關調查中之案件，或有量
    大或急迫之情形，為因應實務之現實需求，如檢察官針對該
    類案件之性質（例如：查扣之毒品必須檢驗其成份、對施用
    毒品之犯罪嫌疑人必須檢驗其體內有無毒品代謝反應、對於
    查扣之槍砲彈藥必須檢驗有無殺傷力、對違反野生動物保育
    法案件必須鑑定是否屬於保育類動物案件等，認為當然有鑑
    定之必要者，經參考法務部九十二年五月二十日法檢字第○
    九二○八○二二○三號函送之法務部「因應刑事訴訟法修正
    工作小組」研討之刑事訴訟法修正相關議題第二十一則之共
    識結論及台灣高等法院於九十二年八月一日舉行之刑事訴訟
    法新制法律問題研討會第三則法律問題研討結果之多數說（
    載於司法院九十二年八月印行「刑事訴訟法新制法律問題彙
    編」第十五頁至第十八頁），基於檢察一體原則，得由該管
    檢察長對於轄區內之案件，以事前概括選任鑑定人或囑託鑑
    定機關（團體）之方式，俾便轄區內之司法警察官、司法警
    察對於調查中之此類案件，得即時送請事前已選任之鑑定人
    或囑託之鑑定機關（團體）實施鑑定，該鑑定人或鑑定機關
    （團體）亦應視同受承辦檢察官所選任或囑託而執行鑑定業
    務，其等出具之書面鑑定報告應屬刑事訴訟法第二百零六條
    所定之傳聞例外，當具有證據能力（法務部九十二年九月一
    日法檢字第○九二○○三五○八三號函可供參照）。從而本
    件扣案海洛因、甲基安非他命，經由查獲之警察單位依先前
    轄區檢察署檢察長事前概括囑託毒品鑑定機關即法務部調查
    局、行政院衛生署管制藥品管理局之方式逕自先後送請鑑定
    定該等查獲白色粉末七包、白色結晶體二包是否具海洛因、
    甲基安非他命成分，因由法務部調查局出具九十四年三月八
    日調科字第○六○○○九四二六號鑑驗通知書、行政院衛生
    署管制藥品管理局出具九十四年四月十八日檢驗成績書，該
    等鑑驗通知書、檢驗成績書即具有證據能力而均得為本案之
    證據。
乙、認定犯罪事實所憑之證據：
一、訊據被告乙○○於本院審理中，對前開事實欄所述其為「楊
    志清」保管海洛因以獲取免費施用海洛因之代價，因而與被
    告甲○○共同連續持有扣案海洛因，及其另將扣案甲基安非
    他命交予甲○○藏置於住處房間矮桌下而與之共同持有等犯
    行，坦認不諱，甲○○則對前開事實欄所述與乙○○共同連
    續持有海洛因、共同持有甲基安非他命之犯行，於本院審理
    中坦承在卷，此外，扣案之白色粉末七包，經法務部調查局
    鑑驗結果，其中六包白色粉末均含第一級毒品海洛因之成分
    ，合計淨重二六○點三三公克，空包裝合計重七點七七公克
    ，另一包為不含海洛因成分，僅含解熱陣痛劑成分，淨重三
    點三八公克，空包裝重○點八○公克等情，有法務部調查局
    九十四年三月八日調科字第○六○○○九四二六號鑑驗通知
    書在卷可稽，另扣案透明結晶二包經鑑驗結果，均含甲基安
    非他命成分，亦有行政院衛生署管制藥品管理局九十四年四
    月十八日檢驗成績書附卷可稽，是乙○○、甲○○有如事實
    欄所述持有海洛因、甲基安非他命犯行，可以認定。
二、又乙○○乃先於九十三年十一月中旬，由乙○○將「楊志清
    」所交付內含海洛因之白色粉末五包交予甲○○藏置在甲○
    ○前開住處房間撲滿內（乙○○是時並借住於甲○○前開處
    所二樓）而共同持有之；乙○○又於九十四年一月初某日，
    將甲基安非他命二包（分別毛重九點四公克、零點五公克，
    合計毛重九點九公克）交付甲○○藏置於前開住處房間矮桌
    下；再於九十四年一月十四日二十二時三十分許，乙○○甫
    從「楊志清」處取得內含海洛因之白色粉末二包，返回甲○
    ○上開住處，正擬交給甲○○藏置時，旋為警持搜索票前往
    甲○○上揭處所搜索，自甲○○房間撲滿、矮桌下分別查獲
    內含海洛因之白色粉末五包、甲基安非他命二包，自乙○○
    身上查獲內含海洛因之白色粉末二包等情，為乙○○、甲○
    ○於本院審理中所一致供述，被告二人既已坦認犯行，對持
    有毒品時間之供述，應可信實足堪採信，是起訴書記載乙○
    ○乃於九十三年十一月中旬即自「楊志清」處一次取得扣案
    內含海洛因之白色粉末七包而與甲○○共同持有，另甲○○
    分於九十三年十一月中旬、九十四年一月間，受乙○○所託
    代為藏匿而先後持有安非他命二包等語，即有誤會，應予更
    正。
三、另本案係查獲乙○○持有第二級毒品甲基安非他命二包，基
    隆市警察局員警賴睿陞、袁信義二人詢問製作（被告）調查
    筆錄時，誤載為（甲基）安非他命一包，現場搜索實際查扣
    （甲基）安非他命二包（詳如扣押物品目錄表編號八｛毛重
    九點四公克｝及編號九｛毛重零點五公克｝共二包，現場搜
    索查扣（甲基）安非他命二包，查獲位置為甲○○房間內矮
    桌下查扣到等情，有基隆市警察局九十四年十月四日基警刑
    大偵二字第○九四○○五四八八九號函在卷可參，而核諸搜
    索扣押目錄表上，關於編號八、九之（甲基）安非他命所有
    人欄位上亦有乙○○不否認簽名真正之乙○○署名一枚，另
    本件案發時，固尚有李秀錦一同為警查獲，然員警於李秀錦
    身上僅查獲吸食器一支、葡萄糖一包、分裝袋八個，李秀錦
    並未被查獲持有甲基安非他命一包，此觀諸前開搜索扣押目
    錄表上李秀錦簽名自白被查獲持有之扣押物品僅吸食器一支
    、葡萄糖一包、分裝袋八個甚明，從而，本件查獲乙○○所
    持有之甲基安非他命二包應均於甲○○前開住處房間矮桌下
    查獲無疑，乙○○於本院審理中供稱所查獲甲基安非他命二
    包分別係在甲○○房間矮桌下查獲一包，在李秀錦身上查獲
    一包等語，容係時間久遠記憶不清所致，附此敘明。
丙、對被告乙○○辯解不予採信之理由：
一、乙○○雖辯稱本件為警查獲時，其所犯施用第一、二級毒品
    犯行，已經本院判刑確定，其持有扣案海洛因之犯行應為其
    施用海洛因犯行所吸收，不另論罪云云。
二、經查：
(一)、乙○○因自九十三年十二月二十四日起至九十四年一月十四
    日十二時止，在臺北縣土城市○○街二十六巷二號處所，多
    次施用海洛因、安非他命犯行，經本院以九十四年度訴字第
    七一一號判決分別判處有期徒刑十月、八月，應執行有期徒
    刑一年四月，並將扣案海洛因六包合計淨重二六○點三三公
    克，空包裝合計重七點七七公克，甲基安非他命二包沒收銷
    燬確定在案，經本院調取前開案號卷宗核閱無訛，是乙○○
    辯稱其本件為警查獲時，所犯施用第一、二級毒品犯行，已
    經本院判刑確定等語，固非無據。
(二)、然乙○○既自承其乃為「楊志清」保管海洛因，承受遭警方
    查獲之風險，乙○○則獲取得以自所保管之海洛因中免費抽
    取供個人施用之利益，顯見乙○○就所持有扣案海洛因絕大
    部分乃基於為「楊志清」保管之意而持有，僅其中極少部分
    係供其因代保管承受遭警查緝之風險，方得免費抽取施用而
    為其施用行為所吸收；再衡諸本件查獲乙○○所持有之海洛
    因淨重多達二六○點三三公克，而海洛因藥用劑量為五至十
    毫克（最小致死量約二百毫克）劑量用法為每四小時一劑次
    （每日六劑次），依此，每人每日最高海洛因毒品用量約六
    十毫克，若一次施用二百毫克劑量之純質海洛因即有可能致
    命等情，有法務部調查局九十年四月二日調科壹字第○九三
    ○○一○八七六○號函在卷可稽（見九十四年度偵字第一八
    二○號偵查卷第一四三頁），是乙○○為警查獲當時所扣案
    淨重二六○點三三公克之海洛因中，至多僅其中六十毫克為
    供乙○○施用而持有，其餘數量之海洛因，乙○○顯非基於
    施用而持有，自不得認該等數量之持有行為亦可為施用行為
    所吸收，是乙○○前開辯稱其持有扣案海洛因之犯行應均為
    施用海洛因犯行所吸收，不另論罪云云，自無足取。
(三)、綜上，本件事證明確，被告犯行可以認定。
丁、應適用之法條：
    核被告乙○○所為，係犯毒品危害防制條例第十一條第一項
    之持有第一級毒品罪，被告甲○○所為係犯同條例第十一條
    第一項、第二項之持有第一級毒品罪、持有第二級毒品罪。
    被告二人就所犯持有第一級毒品海洛因、第二級毒品甲基安
    非他命犯行，均有犯意聯絡、行為分擔，應均論以共同正犯
    （乙○○仍係成立持有甲基安非他命犯行，僅於罪數處理時
    ，其持有甲基安非他命犯行，為施用行為｛即前開本院九十
    四年度訴字第七一一號已就乙○○施用安非他命犯行判處有
    期徒刑八月｝所吸收，不另論罪，是被告二人就甲○○受乙
    ○○所託，代為保管甲基安非他命之行為，仍應論以共同正
    犯），公訴人於起訴書證據並所犯法條欄中，漏未敘及被告
    二人此部份犯行，為共同正犯，應予補充更正。又被告二人
    先後二次持有第一級毒品海洛因犯行，均各時間緊接，所犯
    構成要件相同，顯均基於概括犯意反覆為之，為連續犯，應
    均依刑法第五十六條規定，僅論以一罪，並各加重其刑。乙
    ○○有如事實欄所述之前科及刑之執行情形，有台灣高等法
    院被告前案紀錄表在卷可稽，是其受有期徒刑執行完畢後，
    五年內再犯本件有期徒刑以上之罪，為累犯，應依刑法第四
    十七條規定遞加重其刑。再者，持有毒品達一定數量者，加
    重其刑至二分之一，其標準由行政院定之。毒品危害防制條
    例第十一條第四項定有明文；轉讓、持有毒品達一定數量者
    ，加重其刑至二分之一，其標準如下：一、第一級毒品：淨
    重五公克以上。二、第二級毒品：淨重十公克以上。行政院
    九十三年一月七日公布之因依轉讓持有毒品加重其刑之數量
    標準第二條亦規定甚明。本件被告二人持有第一級毒品海洛
    因淨重二六○點三三公克，顯已達前開行政院所定持有海洛
    因毒品加重其刑之數量標準，是就被告二人所犯持有第一級
    毒品海洛因犯行部分，被告乙○○應再遞加重其刑，被告甲
    ○○則應加重其刑（至本件查獲扣案之甲基安非他命二包毛
    重分為九點四公克、零點五公克，合計毛重九點九公克，有
    前開扣押物品目錄表及九十四年度保字第四二四號扣押物品
    清單可參，雖其後警方復將前開扣案甲基安非他命二包再送
    請行政院衛生署管制藥品管理局鑑驗成分時，該局回覆，均
    驗出甲基安非他命成分，含塑膠袋及標籤紙經實秤分別毛重
    九點五二一公克、零點六四八公克，合計毛重十點一六九公
    克，有該局所出具之九十四年四月十八日管檢字第○九四○
    ○○二七七二號檢驗成績書可參（見九十四年度偵字第一八
    二○號偵查卷第一四二頁），然前開管制藥品管理局實秤扣
    案甲基安非他命二包毛重時，暨係連同被告為警查獲時尚未
    標示於包裝袋上之標籤紙（即警方對扣案物品與以編號之標
    籤紙）實施秤重，顯見警方前開於扣押物品目錄表上所載合
    計毛重九點九公克，與管制藥品管理局對扣案甲基安非他命
    二包實施秤重時記載合計毛重十點一六九公克，二者關於重
    量之記載有零點二六九公克之落差，即應包含此等標籤紙在
    內，若再斟酌此等重量落差甚微，不能排除乃因秤重機器合
    理誤差之範圍，及再扣除承裝扣案甲基安非他命之包裝袋二
    只之重量，則被告所持有之甲基安非他命淨重是否達十公克
    ，實值斟酌，本諸罪疑惟輕原則，就被告所犯持有甲基安非
    他命犯行，應認其所持有之安非他命二包重量合計為毛重九
    點九公克即尚未達前開行政院所定持有甲基安非他命毒品加
    重其刑之數量標準，附此敘明）。被告甲○○所犯前開持有
    第一級毒品罪、持有第二級毒品罪，二罪間，犯意個別、行
    為互殊，應予分論併罰。
戊、科刑審酌事由及沒收物之處理：
一、爰審酌本件被告乙○○持有海洛因之數量甚大、持有期間非
    短，其有如事實欄所述前科及刑之執行情形，素行不佳，犯
    後雖不否認持有海洛因、甲基安非他命犯行，然猶以前詞置
    辯未見悔改之意，另甲○○並無前科，有台灣高等法院被告
    前案紀錄表在卷可稽，一時失慮始為乙○○保管扣案毒品，
    犯後並坦承犯行態度良好，檢察官於本院審理中亦稱同意給
    予甲○○易科罰金之機會等一切情狀，就被告二人所犯之罪
    ，分別量處如主文所示之刑，並就甲○○所犯前開二罪，諭
    知如易科罰金之折算標準，及定其應執行之刑暨如易科罰金
    之折算標準，以示儆懲。
二、扣案海洛因六包合計淨重二六○點三三公克，空包裝合計重
    七點七七公克，甲基安非他命二包，毛重共計九點九公克，
    分別為第一、二級毒品，外包裝與毒品不能分離，均應依毒
    品危害防制條例第十八條第一項前段沒收銷燬之；又扣案電
    子磅秤一台、不含法定毒品成分之白色粉末一包（淨重三點
    三八公克，空包裝重○點八○公克），雖均係乙○○所有，
    為其所是認在卷，然與其本件犯罪無關，復非屬違禁物，毋
    庸沒收，併此敘明。
據上論斷，應依刑事訴訟法第二百九十九條第一項前段，毒品危
害防制條例第十一條第一項、第二項、第四項、第十八條第一項
前段，刑法第十一條前段、第二十八條、第五十六條、第四十七
條、第四十一條第一項前段、第五十一條第五款，判決如主文。
本案經檢察官徐名駒到庭執行職務。
中    華    民    國    95    年    3     月     8    日
                  刑事第四庭審判長法  官  陳恆寬
                                  法  官  許必奇
                                  法  官  陳明偉
上正本證明與原本無異。
如不服本判決，應於判決送達後十日內向本院提出上訴狀。
                                  書記官  陳慧儷
中    華    民    國    95    年    3     月     8     日
附錄本案論罪科刑法條全文
毒品危害防制條例第11條第1項、第2項、第4項
持有第一級毒品者，處 3 年以下有期徒刑、拘役或新臺幣 5 萬
元以下罰金
。
持有第二級毒品者，處 2 年以下有期徒刑、拘役或新臺幣 3 萬
元以下罰金
。
持有專供製造或施用第一、二級毒品之器具者，處 1 年以下有期
徒刑、拘
役或新臺幣 1 萬元以下罰金。
持有毒品達一定數量者，加重其刑至二分之一，其標準由行政院
定之。
毒品危害防制條例第18條第1項
查獲之第一、二級毒品及專供製造或施用第一、二級毒品之器具
，不問屬
於犯人與否，均沒收銷燬之；查獲之第三、四級毒品及製造或施
用毒品之
器具，無正當理由而擅自持有者，均沒入銷燬之。但合於醫藥、
研究或訓
練之用者，得不予銷燬。
前項合於醫藥、研究或訓練用毒品或器具之管理辦法，由法務部
會同行政
院衛生署定之。


司法院資訊處製作；財團法人民間司法改革基金會備份。
